臺灣臺中地方法院刑事判決　　　　　　　96年度易字第3070號
公　訴　人　臺灣臺中地方法院檢察署檢察官
被　　　告　乙○○
上列被告因偽造文書案件，經檢察官提起公訴（96年度偵字第
9875號），本院判決如下：
    主    文
乙○○共同連續行使明知為不實之事項，而使公務員登載於職務
上所掌之公文書，足以生損害於公眾，處有期徒刑陸月，如易科
罰金，以銀元佰元即新臺幣玖佰元折算壹日。減為有期徒刑參
月，如易科罰金，以銀元佰元即新臺幣玖佰元折算壹日。
    犯罪事實
一、乙○○明知其與印尼國籍女子甲○○○ ○○○○○○○○（中文譯音林
    美娜，另案審結）並無結婚之真意，為貪圖真實姓名、年籍
    不詳，綽號「小馬哥」之成年男子允諾給予新臺幣（下同）
    4萬元之報酬，使林美娜於假結婚後得以探親名義來臺，竟
    與綽號「小馬哥」之成年男子及林美娜共同基於行使明知為
    不實事項而使公務員登載於職務上所掌公文書之概括犯意，
    於民國93年2月9日前往印尼，於同年月11日在印尼西爪哇省
    貝加西市紮迪散佈納鎮宗教辦公處與林美娜虛偽辦理結婚，
    並取得印尼西爪哇省貝加西縣區政府居民與民事登記處核發
    之結婚證書等文件後，持往我國駐印尼臺北經濟貿易代表處
    申請認證。乙○○旋於同年2月18日返國後，於同年10月6日
    持上開經認證之結婚證書至臺中縣潭子鄉戶政事務所，辦理
    與林美娜之結婚戶籍登記，使不知情之該所承辦公務員將乙
    ○○與林美娜已締結婚姻關係等不實事項登載於職務上所掌
    之戶籍登記簿、戶籍謄本等公文書上，足以生損害於戶政機
    關對戶籍管理之正確性。乙○○再持上開使公務員登載不實
    之戶籍謄本公文書，以配偶來臺探親名義，向內政部警政署
    入出境管理局（下稱境管局）申請核准林美娜入境以為行使
    ，致該局承辦之公務員將渠等結婚來臺探親之不實事項，登
    載於職務上所掌管之公文書，並據以核發中華民國臺灣地區
    居留證予林美娜。林美娜再於93年10月16日，持上開居留證
    供桃園中正國際機場入境之海關人員查驗以為行使，而合法
    進入臺灣地區，足以生損害於境管局對人民入出境管理之正
    確性。林美娜入境臺灣地區後，即由綽號「小馬哥」之成年
    男子接走，而乙○○則自綽號「小馬哥」之成年男子處取得
    4萬元之報酬。嗣經乙○○於96年2月28日至臺中縣警察局豐
    原分局潭子分駐所自首犯罪，並接受裁判。
二、案經乙○○自首由臺中縣警察局豐原分局報告臺灣臺中地方
    法院檢察署檢察官偵查起訴。
    理    由
一、訊據被告乙○○對於上開犯罪事實坦承不諱，並有內政部警
    政署外僑入境資料、被告全戶戶籍基本資料查詢結果、內政
    部警政署入出境查詢結果、聲明書、印尼西爪哇省貝加西市
    紮迪散佈納鎮宗教辦公處說明書各乙份等文件附卷可參，足
    見被告自白與犯罪事實相符，其上揭連續行使明知為不實事
    項而使公務員登載於職務上所掌公文書之犯行，事證明確，
    洵堪認定。
二、新舊法比較：被告行為後，刑法業於94年1月7日修正，於同
    年2月2日公布，於95年7月1日施行。按行為後法律有變更者
    ，適用行為時之法律，但行為後之法律有利於行為人者，適
    用最有利於行為人之法律，修正後即現行刑法第2條第1項訂
    有明文。
(一)、刑法第214條之使公務員登載不實罪，其罰金刑之法定刑原
    為得科銀元500元以下罰金，因罰金罰鍰提高標準條例第1項
    前段規定，提高為10倍，為得科銀元5000元以下罰金。而依
    修正後刑法施行法第1條之1規定：「（第一項）中華民國九
    十四年一月七日刑法修正施行後，刑法分則編所定罰金之貨
    幣單位為新臺幣。（第二項）九十四年一月七日刑法修正時
    ，刑法分則編未修正之條文定有罰金者，自九十四年一月七
    日刑法修正施行後，就其所定數額提高為三十倍。但七十二
    年六月二十六日至九十四年一月七日新增或修正之條文，就
    其所定數額提高為三倍」，及刑法第33條第5款修正為：「
    主刑之種類如下：五、罰金：新臺幣一千元以上，以百元計
    算之」等規定觀之，依修正後之法律，刑法第214四條使公
    務員登載不實罪所得科處之罰金刑最高額為新臺幣1萬5000
    元、最低額為新臺幣1000元，然依被告行為時即修正前刑法
    第33條第5款規定之罰金最低額為銀元1元，並提高10倍計算
    ，前開罰金刑，最高額為銀元5000元，最低額為銀元10元，
    若乘以3倍而換算為新臺幣，最高額雖與新法同為新臺幣1萬
    5000元，然最低額僅為新臺幣30元。因此，比較上述修正前
    、後之刑罰法律，自以被告行為時即修正前關於科處罰金刑
    之法律較有利於被告。
(二)、被告行為後，刑法第56條連續犯之規定，於94年1月7日修正
    公布刪除，並於95年7月1日施行，是於新法修正施行後，被
    告多次行使使公務員登載不實罪之犯行，即須分論併罰。則
    被告之犯行，因行為後新法業已刪除連續犯之規定，此刪除
    雖非犯罪構成要件之變更，但顯已影響行為人刑罰之法律效
    果，自屬法律有變更，經比較新、舊法規定，修正後之規定
    對於被告較為不利，依刑法第2條第1項前段之規定，仍應適
    用較有利於被告之行為時法律即舊法論以連續犯。
(三)、再被告行為後，刑法第41條第1項前段亦有修正，被告行為
    時，依修正前刑法第41條第1項前段、罰金罰鍰提高標準條
    例第2條（現已刪除）之規定，有期徒刑、拘役易科罰金之
    折算標準，原以銀元100元、200元、300元折算1日，經折算
    為新臺幣後，應以新臺幣300元、600元、900元折算1日，而
    刑法第41條第1項前段修正後，則規定為以新臺幣1000元、2
    000元或3000元折算1日，此因屬科刑規範事項之變更，其折
    算標準為裁判時所應諭知，自有就新舊法規定比較之必要，
    經比較新舊法結果，以被告行為時關於易科罰金之規定，較
    有利於被告。故本案應依修正前刑法第41條第1項前段及修
    正刪除前罰金罰鍰提高標準條例第2條之規定，對被告諭知
    易科罰金之折算標準。
三、被告與林美娜並無結婚之意思，卻虛偽辦理結婚手續，並據
    以使我國公務員為前揭登記，且持登載後之相關公文書予以
    行使之行為，足以生損害於戶政機關對戶政管理之正確性，
    及警察機關對於外籍人士進入我國之核查發生不正確之損害
    。是核被告所為，係犯刑法第216條、第214條之行使使公務
    員登載不實罪。且：
(一)、被告所為明知為不實之事項而使公務員登載於職務上所掌公
    文書之低度行為，應為行使該項文書之高度行為所吸收，不
    另論罪，檢察官起訴時雖未論及行使，惟此為高低度之問題
    ，為實質上一罪，此自亦為本院審理之範圍。
(二)、依修正前刑法第28條規定：「二人以上共同實施犯罪之行為
    者，皆為正犯。」，修正後刑法第28條則規定：「二人以上
    共同實行犯罪之行為者，皆為正犯。」，經比較新舊法之結
    果，舊法中「實施」一詞，尚涵蓋陰謀、預備、著手、實行
    之概念在內，較之新法僅以參與「實行」作為共同正犯之行
    為要件，舊法關於共同正犯之成立採取較為寬鬆之認定標準
    。惟本案被告行使使公務員登載不實犯行，均已達著手實行
    階段，無論依修正前、後之刑法第28條規定，均成立共同正
    犯，就此部分應無新、舊法何者較有利於被告之可言，自應
    適用修正後刑法第28條之規定（參見最高法院95年第21次刑
    事庭紀錄節本）。從而，被告與共犯林美娜、綽號「小馬哥
    」之成年男子，對於上開犯罪之實行，有犯意聯絡及行為分
    擔，應依修正後刑法第28條規定，論以共同正犯。
(三)、被告先後多次行使使公務員登載不實之行為，時間緊接，所
    犯構成要件相同，顯係基於概括之犯意為之，為連續犯，應
    依修正前刑法第56條連續犯之規定，論以一罪，並加重其刑
    。起訴書雖未敘及犯罪事實欄之境管局部分之行使使公務員
    登載不實之犯行，惟此部分與起訴事實部分，具有連續犯之
    裁判上一罪關係，自亦為本院審理之範圍，附此敘明。
(四)、又被告於其上開犯行，於有犯罪偵查權之人知悉前，即於刑
    法修正後之96年2月28日，主動至臺中縣警察局豐原分局潭
    子派出所向警員陳勇任供承不諱，接受裁判乙情，為公訴人
    所肯認，復有警訊筆錄1份附卷可稽，被告對於未發覺之罪
    自首而接受裁判，本件依修正後刑法62條前段規定，予以減
    輕其刑。
(五)、爰審酌被告因貪圖收取4萬元報酬之犯罪動機，目的係在使
    外籍女子入境臺灣，而以假結婚方式之手段，不僅破壞婚姻
    制度，且危害戶政機關對於戶籍管理、境管局對於入境管理
    之正確性，其行為所生損害非微，然其主動向警察機關自首
    犯行，於本院審理時坦承犯行，態度良好等一切情狀，量處
    如主文所示之刑，並依修正前刑法第41條第1項前段及修正
    刪除前罰金罰鍰提高標準條例第2條之規定，對被告諭知易
    科罰金之折算標準。又被告犯罪之時間為93年10月間，係在
    96年4月24日以前，合於中華民國九十六年罪犯減刑條例第2
    條第1項第3款之減刑條件，爰減其宣告刑如主文所示之刑，
    併諭知易科罰金之折算標準，以示懲儆。
據上論斷，應依刑事訴訟法第299條第1項前段、第284條之1，刑
法第2條第1項、第28條、刑法第216條、第214條、（修正前）第
56條、（修正前）第41條第1項前段、第62條前段，罰金罰鍰提
高標準條例第1條前段、（修正前）第2條，中華民國九十六年罪
犯減刑條例第2條第1項第3款、第7條、第9條，判決如主文。
中　　華　　民　　國　　96　　年　　7 　　月　　27　　日
                        臺灣臺中地方法院刑事第五庭
                            法  官  劉麗瑛
上正本證明與原本無異。
如不服本判決，應於送達後10日內向本院提出上訴狀（須附繕本
），上訴於臺灣高等法院臺中分院。
                            書記官  王玟
中　　華　　民　　國　　96　　年　　7 　　月　　27　　日
附錄論罪科刑法條
中華民國刑法第216條
行使第 210 條至第 215 條之文書者，依偽造、變造文書或登載
不實事項或使登載不實事項之規定處斷。
中華民國刑法第214條
明知為不實之事項，而使公務員登載於職務上所掌之公文書，足
以生損害於公眾或他人者，處3年以下有期徒刑、拘役或5百元以
下罰金。
